【裁判字號】    89,訴,945
【裁判日期】    890529
【裁判案由】    公共危險
【裁判全文】
台灣台中地方法院刑事判決                          八十九年度訴字第九四五號
    公  訴  人  台灣台中地方法院檢察署檢察官
    被      告  甲○○
    指定辯護人  本院公設辯護人  丙○○
右列被告因犯家庭暴力罪之公共危險案件，經檢察官提起公訴（八十九年度偵字第三
八七五號），本院判決如左：
    主  文
甲○○放火燒燬現供人使用之住宅及現有人所在之建築物，未遂，處有期徒刑參年陸
月。
    事  實
一、甲○○與其母親、大哥共同居住在台中縣龍井鄉○○路○段二００巷十弄二十五
    號，為家庭暴力防治法第三條第三款、第四款所定之家庭成員，甲○○明知該處
    係住宅與工廠相連之現供人使用之住宅及現有人所在之建築物，竟於民國八十九
    年一月十二日十八時許，在上址金永發工業社工廠之機台旁，因不滿母親乙○○
    偏袒大哥，竟思放火燒燬上開住宅、建築物以洩忿，即將清洗機台用之柴油潑灑
    在地面上，乙○○適由住宅大門走入工廠內，亦為甲○○所潑灑之柴油淋濕衣服
    ，甲○○仍持火柴點燃丟在地上，適為來訪之甲○○之表哥丁○○所發現，立刻
    將火苗踩熄，並將火柴盒撥掉在地上，甲○○又拾起火柴欲點火，惟因火柴被柴
    油浸濕而無法點燃，且丁○○阻止甲○○繼續點火，甲○○始將火柴盒丟棄在地
    ，隨即往外逃跑，經家人報警處理，始未釀成災情。
二、案經台中縣警察局烏日分局移送臺灣臺中地方法院檢察署檢察官偵查起訴。
    理  由
一、訊據被告甲○○於本院審理時矢口否認其有上開犯行，辯稱：案發當時伊頭暈暈
    的，不知道自己做了什麼事云云。惟查右揭事實，業經被告於警訊時坦承因不滿
    母親乙○○什麼事情都靠在伊大哥那邊，所以伊懷恨在心，一時拿起柴油就往工
    廠之地上及伊母親身上潑去等情不諱，核與被害人乙○○於警偵訊及本院審理時
    指稱：伊走到那裡，甲○○剛好打開油桶，伊問他要做什麼，他就突然拿起油桶
    往伊身上潑，並開始對伊罵，說叫伊趕快去死，不然就要燒死伊，他點火點不著
    ，伊上前制止後他就跑了，警方在現場撿到之火柴盒是甲○○遺留在那裡的等語
    相符，並經證人丁○○於警偵訊時證稱：伊原來在金永發工業社之事務所泡茶，
    正從事務所走出來時，就看到甲○○拿油桶向乙○○之身上潑去，甲○○有拿油
    桶潑一些油在地上，再用火柴點燃丟在地上，伊就立刻將火苗踩熄，並將火柴盒
    撥掉在地上，甲○○又拾起來準備再點火，但可能是火柴盒被柴油浸濕，所以無
    法點火等語屬實，並有現場圖二紙及現場照片三張可徵現場確有油漬及火柴盒棄
    置在地之情形，顯見被告確有放火燒燬住宅及建築物之故意，是被告空言否認前
    開犯行，無非事後卸責之詞，委不足採，其犯行堪予認定。
二、按刑法上之未遂犯係指已著手於犯罪行為之實行而不遂者而言，觀之刑法第二十
    五條第一項自明，又預備犯則指著手實行犯罪行為前之準備行為而言。本件被告
    將柴油潑灑在地面上，並持火柴點燃丟在地上，嗣為丁○○發現，立刻將火苗踩
    熄，並將火柴盒撥掉在地上，隨後被告又拾起火柴欲點火，惟因火柴被柴油浸濕
    而無法點燃，即認被告已達於著手放火之行為，又被告與其母親、大哥共同居住
    ，同屬家庭成員，是核被告所為，係犯刑法第一百七十三條第三項、第一項之放
    火未遂罪，而屬家庭暴力罪。被告已著手於放火行為之實行，嗣因丁○○將火苗
    踩熄及將火柴盒撥掉在地上，並阻止被告繼續點火而不遂，應論以未遂犯，依刑
    法第二十六條前段之規定，予以減輕其刑。爰審酌被告僅因不滿母親乙○○偏袒
    大哥之情緒，竟將柴油潑灑在工廠地面上，並持火柴點燃丟在地上，若非火苗適
    時遭人撲滅，將會造成屋毀人亡之重大損害，並引起公共危險，其所為極屬不當
    ，惟念及被告點火後，並未燒及他物即為人阻止，故實際損失不大等一切情狀，
    量處如主文所示之刑，以資懲儆。
據上論斷，應依刑事訴訟法第二百九十九條第一項前段，刑法第一百七十三條第三項
、第一項、第二十六條前段，判決如主文。
中      華      民      國    八十九    年      五      月    二十九    日
                                台灣台中地方法院刑事第六庭
                                        法  官  張  靜  琪
右正本證明與原本無異。
如不服本判決，應於送達後十日內向本院提出上訴狀(須附繕本)，上訴於台灣高等
法院台中分院。
                                        書記官
中      華      民      國    八十九    年      五      月      三十    日
附錄論罪科刑法條
刑法第一百七十三條
放火燒燬現供人使用之住宅或現有人所在之建築物、礦坑、火車、電車或其他供水、
陸、空公眾運輸之舟、車、航空機者，處無期徒刑或七年以上有期徒刑。
失火燒燬前項之物者，處一年以下有期徒刑、拘役或五百元以下罰金。
第一項之未遂犯，罰之。
預備犯第一項之罪者，處一年以下有期徒刑、拘役或三百元以下罰金。


司法院資訊處製作；財團法人民間司法改革基金會備份。
